臺灣臺南地方法院交通事件裁定　　　　 96年度交聲字第587號
異議人即　　甲○○
受處分人
上列受處分人因違反道路交通管理處罰條例案件，對於交通部公
路總局嘉義區監理所臺南監理站民國96年6月15日所為之裁決處
分（處分案號：嘉監南字第裁74-S00000000號）聲明異議，本院
裁定如下：
    主  文
原處分撤銷。
甲○○不罰。
    理  由
一、原處分意旨略以：異議人即受處分人甲○○（下稱異議人）
    於民國九十五年十月十七日十七時三十分許，駕駛車牌號碼
    NHR-459號重機車，行經臺南市○○路○段（南往北行駛）
    與公園北路路口，該路口（南北向）燈號已變換為紅燈，異
    議人未依號誌指示停車，而違規右轉公園北路行駛，經臺南
    市警察局第五分局警員掣單舉發，原處分機關即交通部公路
    總局嘉義區監理所臺南監理站依道路交通管理處罰條例（下
    稱處罰條例）第五十三條第二項、第六十三條第一項規定，
    以駕車行經有燈光號誌之交岔路口紅燈右轉行為，處異議人
    罰鍰新台幣（下同）一千二百元，並計違規點數三點等語。
二、本件異議意旨略以：異議人於上揭時地駕駛NHR-459號重機
    車沿西門路四段右轉公園北路行駛，該路口之紅燈為四個號
    誌燈，如不允許紅燈右轉時，為何不以單純之三個號誌燈設
    置，或縱為設置四個號誌燈時，亦應另設立告示牌，告示民
    眾紅燈不得右轉，又該第四個號誌燈未亮是否為故障或電路
    控制疏失，民眾更無法得知，異議人基於信賴原則通行該路
    口右轉公園北路而遭舉發，令人無法適從，請撤銷原處分等
    語。
三、經查：
（一）異議人於上揭時地，駕車行經有燈光號誌之交岔路口紅燈
      右轉行為之違規事實，為異議人所不爭執，且有卷附臺南
      市警察局南市交警字第S00000000號舉發違反道路交通管
      理事件通知單可證。
（二）查異議人辯稱上揭紅燈右轉路口之號誌燈為四個乙節，核
      與證人黃秀雄（即當場舉發異議人之警員）於本院九十六
      年八月二十八日調查時結證：「（異議人陳述違規路口之
      前是4個號誌燈，紅燈時有綠燈的右轉指示？）有的，蠻
      久之前有，大約3、4年前。」、「（右轉指示為何取消？
      ）我不清楚。」等語相符（見本院卷第二十九頁），本院
      亦函詢臺南市政府交通局，經該局以九十六年九月十二日
      南交局工字第09617061150號函覆略謂：臺南市○○路○
      段與公園北路路口確實曾設有紅燈右轉號誌，但已於九十
      四年度取消紅燈右轉，惟號誌燈箱尚未由四燈燈箱更改為
      三燈燈箱，故該路口才會有四個燈號有一個燈號不亮之情
      形等情，有該函一紙在卷足憑（見本院卷第三十四頁）。
      顯見上揭路口之紅燈號誌於九十四年前確為四個燈箱，且
      經臺南市交通局於九十四年度取消紅燈右轉後，並未更易
      為三個燈箱之紅燈號誌。
（三）按違反行政法上義務應受法定最高額三千元以下罰鍰之處
      罰，其情節輕微，以不處罰為適當，得免予處罰，又汽車
      駕駛人，行經有燈光號誌管制之交岔路口，有紅燈右轉行
      為者，處六百元以上一千八百元以下罰鍰，行政罰法第十
      九條第一項、處罰條例第五十三條第二項分別定有明文。
      上揭路口之紅燈號誌經臺南市交通局於九十四年取消紅燈
      右轉指示後，該紅燈號誌並未隨之修正為三個燈箱之紅燈
      號誌，是異議人所辯於上揭時地信賴該四個燈箱之紅燈號
      誌而為紅燈右轉之行為乙節，應堪可信，其違規情節尚屬
      輕微，所違反之處罰條例第五十三條第二項規定，亦係應
      受法定最高額三千元以下罰鍰之處罰，原處分機關對異議
      人之裁罰，雖於法有據，惟本院基於上開理由認以不處罰
      為適當，應由本院裁定將原處分撤銷，另為異議人不罰之
      諭知。
四、據上論斷，應依道路交通管理處罰條例第八十七條第二項、
    道路交通案件處理辦法第二十條前段，裁定如主文。
中　　華　　民　　國　　96　　年　　9 　　月　　26　　日
                  交通法庭法　官　鍾邦久
以上正本證明與原本無異。
如不服本裁定應於送達後5日內向本院提出抗告狀（應附繕本）
。
 　　                     書記官　陳慧玲
中　　華　　民　　國　　96　　年　　9 　　月　　26　　日
